【裁判字號】    89,上易,1941
【裁判日期】    891228
【裁判案由】    竊盜等
【裁判全文】
臺灣高等法院臺中分院刑事判決                  八十九年度上易字第一九四一號
    上  訴  人
    即  被  告  戊○○
右上訴人因贓物案件，不服臺灣彰化地方法院八十八年度易字第六五五號中華民國八
十九年五月十九日第一審判決（起訴案號：臺灣彰化地方法院檢察署八十七年度偵字
第八五七八號），提起上訴，本院判決如左：
      主  文
原判決撤銷。
戊○○無罪。
      理  由
一、公訴意旨略以：戊○○於民國（下同）八十七年九月二十日上午，在彰化縣和美
    鎮○○里○○路七三七巷一二０號工廠處（以父親蘇秋樂名義經營），明知車牌
    號碼ＰＩ─九一二三號自用小客車係丙○○（業經原審判處有期徒刑一年，撤回
    上訴確定）於同日上午九時許，在彰化縣彰化市○○路與建國路交岔口竊得之贓
    車（價值約新台幣五十五萬元），竟仍予以收受，並委請不知情之乙○○（經原
    審判決無罪確定）代購六角扳手，而與丙○○著手實施拆解。嗣於同日晚間十一
    時五十分許，為警當場查獲。因認被告涉有刑法第三百四十九條第一項之收受贓
    物罪嫌。
二、按犯罪事實應依證據認定之，無證據不得推定其犯罪事實。又不能證明被告犯罪
    者，應諭知無罪之判決，刑事訴訟法第一百五十四條、第三百零一條第一項定有
    明文。又按刑事訴訟法上所謂認定犯罪事實之證據，係指足以認定被告確有犯罪
    行為之積極證據而言，該項證據自須適合於被告犯罪事實之認定，始得採為斷罪
    資料（參照最高法院二十九年上字第三一０五號判例），再按事實之認定，應憑
    證據，如未能發現相當證據，或證據不足以證明，自不得以推測或擬制之方法，
    以為裁判基礎（參照最高法院四十年台上字第八六號判例）。再按刑事訴訟法上
    所謂認定犯罪事實之證據，係指足以認定被告確有犯罪行為之積極證據而言，該
    項證據自須適合於被告犯罪事實之認定，始得採為斷罪資料（參照最高法院二十
    九年上字第三一０五號判例），又共同被告不利於己之陳述，固得採為其他共同
    被告犯罪之證據，惟此項不利之陳述，須無瑕疵可指，而就其他方面調查，又與
    事實相符，始得採為其他共同被告犯罪事實之認定（參照最高法院四十六年台上
    字第四一九號判例）
三、訊據被告戊○○堅決否認涉有右揭贓物犯行，辯稱：伊並未收受贓車，伊亦未叫
    乙○○承認竊車，且伊固有叫乙○○買扳手，但並未叫乙○○拆車，因伊工廠係
    作沖床，扳手係伊拆模具用的等語。按公訴人認被告戊○○涉有右揭贓物犯行無
    非以乙○○於警訊時指稱丙○○要伊頂罪，且伊有買板手供丙○○及戊○○使用
    ，而丙○○及戊○○有撬該車內之鑰匙孔，核與被害人甲○○證稱其被竊車輛之
    引擎鎖已遭弄壞等情相符，為其主要論據。惟查：乙○○於原審八十八年十一月
    八日調查時證稱：「我當天因有騎摩托車，所以戊○○要我幫他買六角扳手，做
    為維修工廠用」（詳見原審卷第六十三頁背面），與前開乙○○於偵查中所指完
    全不符，尚難遽執乙○○於偵查中之指述，為不利於被告戊○○收受贓物之唯一
    認定。況丙○○復於原審即供稱：「（問：為何把車開到戊○○的工廠）？答：
    找他聊天，因為他在忙，所以我先回家洗澡，隨後該車即為警查獲。」（詳見原
    審卷第三十九頁），並於本院八十九年十二月一日調查時供稱：「那部車子跟他
    們（指乙○○和戊○○）沒有關係，那是我跟一位『阿智』的男子一起偷的，『
    阿智』他問我車子要放那裡，所以我告訴他牽來我朋友那裡，即戊○○那裡，當
    天星期天，戊○○正好在那裡，是在修車或擦車我不知道，我直接叫『阿智』將
    車開進去，戊○○問我車是誰的，我告訴他那是我朋友的，請他借我放一下。」
    等語（詳見本院審理卷第一一三頁）。則本件車牌號碼ＰＩ─九一二三號自用小
    客車固為丙○○所偷竊，惟以丙○○與戊○○係朋友，且僅係寄放短暫之時間，
    而丙○○又告知戊○○該車係朋友的，並未告知該車係贓車，自難認被告戊○○
    對丙○○所寄放之自用小客車有贓物之認識，而認被告戊○○涉有本件收受贓物
    犯行。此外復無其他積極證據足資證明被告犯罪，本件應認被告戊○○犯罪嫌疑
    尚有不足。原審疏未詳查，遽為被告論罪科刑之判決，自有未合，被告戊○○上
    訴意旨以其並未有收受贓物指摘原審判決不當，為有理由。自應由本院予以撤銷
    ，改為被告戊○○無罪之諭知。
三、據上論斷，應依刑事訴訟法第三百六十九條第一項前段、第三百六十四條、第三
    百零一條第一項，判決如主文。
本案經檢察官丁○○到庭執行職務。
中      華      民    國    八十九     年      十二     月    二十八  日
                                  臺灣高等法院臺中分院刑事第三庭
                                        審判長法  官  方  艤  駐
                                              法  官  劉  連  星
                                              法  官  胡  忠  文
右正本證明與原本無異。
不得上訴。
                                              書記官  粘  銘  環
中      華      民      國    八十九     年      十二     月    二十八  日
                                                                        Ｋ


司法院資訊處製作；財團法人民間司法改革基金會備份。
